【裁判字號】    91,自,733
【裁判日期】    920901
【裁判案由】    傷害
【裁判全文】
臺灣臺北地方法院刑事判決                          九十一年度自字第七三三號
    自  訴  人  甲○○  男  三.
    自訴代理人  黃宗正律師
    被      告  丙○○  男  三.
                乙○○
    共      同  王富茂律師
    選任辯護人  王瀅雅律師
右列被告等因傷害案件，經自訴人提起自訴，本院判決如左：
    主  文
丙○○、乙○○均無罪。
    理  由
一、自訴意旨如後附自訴狀影本所載。
二、按被告未經審判證明有罪確定前，推定其為無罪；犯罪事實應依證據認定之，無
    證據不得認定犯罪事實，刑事訴訟法第一百五十四條定有明文。又認定不利於被
    告之事實，須依積極證據，茍積極證據不足為不利於被告事實之認定時，即應為
    有利於被告之認定，更不必有何有利之證據；且刑事訴訟法上所謂認定犯罪事實
    之積極證據，係指適合於被告犯罪事實之認定之積極證據而言，雖不以直接證據
    為限，間接證據亦包括在內，然而無論直接或間接證據，其為訴訟上之證明，須
    於通常一般之人均不致有所懷疑，而得確信其為真實之程度者，始得據為有罪之
    認定，倘其證明尚未達到此一程度，而有合理之懷疑存在時，自不能以推測或擬
    制之方法，以為有罪裁判之基礎，最高法院著有三十年上字第八一六號、二十九
    年上字第三一０五號、七十六年台上字第四九八六號、四十年台上字第八六號等
    判例可資參照。
三、訊據被告丙○○、乙○○均堅決否認有何傷害犯行，被告乙○○辯稱：當天我從
    一樓往二樓走的時候，被甲○○叫住，他出言辱罵我，出手打我一巴掌，以安全
    帽朝我的頭部、身體揮擊，我舉手阻擋，他又踢我的下陰部、下腹部，我只有挨
    打，沒有還手；被告丙○○則辯稱：當天我聽到乙○○呼救，下樓擋在乙○○的
    前面保護她，甲○○就以拳腳及安全帽攻擊我，我為了阻止甲○○繼續攻擊，才
    把他壓在地上等語。經查：
    （一）自訴人指稱其於上開時、地遭被告二人毆打，導致頭肩部受傷、左腳大腳
          趾骨折等傷害，固據提出臺北市立忠孝醫院忠傷字第三五號驗傷診斷書（
          載有：右腳第一腳趾近端趾節骨折）及第忠傷字第三六號驗傷診斷書（載
          有：【左側頸部】瘀傷一乘以一公分、二乘以零點五公分）各一件附卷可
          稽。惟實際上自訴人於九十一年四月三日下午六時十四分左右與被告二人
          發生肢體衝突，於同日夜間七時十九分於台北市立忠孝醫院就診時，並無
          腳趾骨折之現象，嗣於翌日上午十時三十分許，始因右腳腳趾骨折，至同
          一醫院就診等情，業據本院向台北市立忠孝醫院調取自訴人之病歷影本在
          卷足稽；參以自訴人與被告二人發生肢體衝突之後，於同日夜間六時二十
          八分進入上址停車場入口、同日夜間七時十三分走出上址停車場入口、同
          日夜間七時十六分走出上址大門、同日夜間七時四十九分走入上址大門、
          同日夜間七時五十九分走出上址大廳門口、同日夜間八時十九分走入上址
          大廳門口時，均無須他人攙扶即能自行走動，其中同日夜間八時十九分進
          入上址大廳時，甚至係抱著一名孩童步行進入等情，亦有上址大樓監視錄
          影帶翻拍照片十四張在卷足據，則自訴人右腳腳趾之骨折若係其於九十一
          年四月三日下午六時十四分左右，與被告二人發生肢體衝突所造成，其豈
          有毫無不適感覺，仍得自力四處走動之可能？其於同日夜間七時十九分就
          診時，又豈有不主訴此項傷勢之理？是自訴人於九十一年四月四日至台北
          市立忠孝醫院就醫，經診斷之右腳腳趾骨折傷勢，並非其於前開時、地與
          被告二人之衝突所導致之事實，應堪認定；自訴意旨所稱遭被告二人毆打
          至右腳腳趾骨折云云，顯不足採。
    （二）有關被告二人究竟係以何方式傷害自訴人一節，自訴人於自訴狀中係指陳
          「丙○○下樓後不分青紅皂白拉住自訴人雙手，當時，乙○○也跟著動手
          ，並拉扯自訴人之衣服，渠二人將自訴人扭倒在地，並由丙○○將自訴人
          壓制在地上，持續毆打」等語，核與其於本院九十一年度自字第五三五號
          刑事案件（被告乙○○自訴自訴人傷害案件）九十一年九月二十三日訊問
          時，所稱「他們二人一起打我，丙○○抓住我，並把我整個人摔在地上，
          乙○○也打我，拉扯我的衣服，．．．，那天丙○○勒住我的脖子，何敏
          菁打我的頭」等情，及其於上開案件九十一年十一月二十七日訊問時，所
          述「丙○○抓住我的手，把我過肩摔在地上，我的腳就受傷，他還掐我的
          脖子，把我身體壓在下面，乙○○跟著打我肩膀、頸部，拉我頭髮，並且
          踢我」云云勾稽比對，三者對於被告二人傷害自訴人之手段，明顯有許多
          出入之處，衡情自訴人若確係依據事實誠實陳述，應無先後指述不一致此
          地步之可能；參諸被告於前開時、地與被告二人衝突後，僅受有左側頸部
          二處瘀傷之事實，有臺北市立忠孝醫院忠傷字第三六號驗傷診斷書一件在
          卷可稽，衡以被告丙○○身材壯碩，體重達一百公斤以上，若自訴人確遭
          被告二人以持續毆打、過肩摔、勒住脖子、毆擊頭部、肩部、頸部、拉頭
          髮、腳踢等方式蓄意傷害，自訴人之背部、頭部、肩膀、頭皮、下肢等處
          ，斷無毫髮無傷之理，自訴人上開對於被告二人傷害過程之指訴，自係杜
          撰之詞，洵無足採。
    （三）雖被告丙○○確有將自訴人壓倒在地之行為一節，業據本院勘驗現場錄影
          帶無訛（被告乙○○部分，則未見有任何出手傷害自訴人之行為），有本
          院九十二年三月二十四日訊問筆錄在卷足稽。然自訴人於前揭時、地持安
          全帽朝被告乙○○之頭部、身體揮擊，經被告乙○○以手臂阻擋，又腳踢
          被告乙○○之下陰部、下腹部，嗣被告丙○○聞聲到場，自訴人復持安全
          帽及以拳腳揮擊被告丙○○等情，業據被告二人一致陳述明確，核與證人
          即被告丙○○之配偶丁○○到庭證述之情節相符，且有臺北市立仁愛醫院
          第一五七號驗傷診斷書（受驗人乙○○，載有：左眼角瘀傷、左肩瘀傷、
          腹部瘀傷、前胸瘀傷、左髖部瘀傷、左肘瘀傷、左腕瘀傷、左手掌瘀傷、
          左手掌側及背側第三、四及第五指瘀傷）及臺北市立仁愛醫院第五二號驗
          傷診斷書（受驗人丙○○，載有：前胸瘀青、下背挫傷、左上臂挫傷、右
          肘挫傷、右膝腫）各一件在卷足憑，並與現場錄影帶所攝得自訴人確有出
          拳、抬腿攻擊被告丙○○之行為（有本院上開訊問筆錄可稽），及大樓監
          視錄影帶所攝得自訴人當時確有攜帶安全帽（有翻拍照片二張附卷足憑）
          之情形相符，堪信為真；衡以對於現在不法之侵害，而出於防衛自己或他
          人權利之行為，刑法本不處罰（刑法第二十三條前段），被告丙○○此項
          基於阻止自訴人繼續攻擊被告二人之動機，而以強制力壓制自訴人身體之
          行為，自難認為具有傷害之故意，而以刑法上之傷害罪相繩。
    綜上所述，本件自訴人所指訴之傷勢是否由被告二人之行為所造成、被告二人是
    否基於傷害之故意而與自訴人發生肢體接觸等，均尚有合理之懷疑存在，揆諸前
    揭說明，被告二人犯罪應屬不能證明，依法自均應為無罪之諭知。
據上論斷，應依刑事訴訟法第三百四十三條、第三百零一條第一項，判決如主文。
中    華    民    國        九十二      年      九      月      一      日
                                      臺灣臺北地方法院刑事第二庭
                                                法  官    楊代華
右正本證明與原本無異。
如不服本判決，應於判決送達後十日內，向本院提出上訴狀。
                                                書記官    廖純瑜
中    華    民    國        九十二      年      九      月      一      日


司法院資訊處製作；財團法人民間司法改革基金會備份。
